臺灣高等法院臺南分院民事裁定
109年度上字第138號
上  訴  人  張裕庭  

訴訟代理人  陳冠仁律師
複代理人    嚴孟君律師
上  訴  人  林俊一  
被上訴人    張郁仁  

訴訟代理人  詹文凱律師
上列當事人間請求塗銷土地所有權移轉登記事件，上訴人聲請停
止訴訟程序，本院裁定如下：
    主  文
聲請駁回。
    理  由
一、按訴訟全部或一部之裁判，以他訴訟之法律關係是否成立為
    據者，法院得在他訴訟終結前，以裁定停止訴訟程序，民事
    訴訟法第182條第1項定有明文；訴訟中有犯罪嫌疑牽涉其裁
    判者，法院得在刑事訴訟終結前，以裁定停止訴訟程序，民
    事訴訟法第183條亦定有明文。所謂訴訟中有犯罪嫌疑牽涉
    其裁判，係指在民事訴訟繫屬中，當事人或第三人涉有犯罪
    嫌疑，足以影響民事訴訟之裁判，非俟刑事訴訟解決，民事
    法院即無從或難於判斷者而言，例如當事人或第三人於民事
    訴訟繫屬中涉有偽造文書、證人偽證、鑑定人為不實之鑑定
    等罪嫌，始足當之。而是否依本條規定裁定停止訴訟程序，
    法院本有裁量權，如斟酌情形，認為以不停止訴訟程序為適
    當，自得不裁定停止，並非一經當事人聲請，即概應裁定停
    止訴訟程序。倘當事人在民事訴訟繫屬以前有犯罪行為，縱
    牽涉其裁判，亦不在該條所定得以裁定停止訴訟程序之列（
    最高法院79年台抗字第218號原判例、110年度台抗字第441
    號、110年度台抗字第716號、110年台抗字第635號民事裁定
    意旨參照）。又民事法院就兩造所爭執之事實，可自行調查
    審理，依職權獨立認定，不受刑事法院認定事實之拘束，亦
    無在刑事訴訟程序終結前，停止訴訟程序之必要（最高法院
    106年度台抗字第1305號裁定意旨參照）。
二、經查，被上訴人提起本件訴訟，係主張上訴人林俊一與張裕
    庭於107年1月間，向地政機關以通謀虛偽不實之買賣為原因
    ，申請將雲林縣○○鄉○○段0000○000000地號土地（下稱系爭
    土地）所有權移轉登記予上訴人張裕庭，並於107年2月5日
    完成所有權移轉登記。依據民法第87條第1項本文規定，上
    訴人林俊一與張裕庭間就系爭土地所為之上開買賣及所有權
    移轉登記行為，應屬無效，且該無效行為有害於被上訴人對
    上訴人林俊一之債權獲償之權利，故請求確認上開買賣及所
    有權移轉登記行為無效，上訴人張裕庭應將系爭土地於107
    年2月5日之所有權移轉登記塗銷。另案則係涉及上訴人林俊
    一與張裕庭向地政機關申辦系爭土地所有權移轉登記行為，
    是否構成刑法第214條使公務員登載不實罪，有檢察官起訴
    書附卷可參（見本院卷第173至189頁）。然上訴人林俊一與
    張裕庭上開行為是否構成刑法第214條使公務員登載不實罪
    係本件民事訴訟繫屬前所發生之事由，並非於訴訟中涉有犯
    罪嫌疑。而被上訴人所指上訴人林俊一與張裕庭就系爭土地
    所為買賣及所有權移轉登記行為是否無效，本得由本院審酌
    所調查之證據而為判斷，且民事法院獨立審判，不受刑事判
    決認定事實之拘束，亦無刑事訴訟終結前停止訴訟之必要。
    從而上訴人張裕庭聲請停止本件訴訟程序，不應准許，爰裁
    定如主文。 
中　　華　　民　　國　　110 　年　　9 　　月　　8 　　日
                  民事第二庭    審判長法  官  吳上康

                                      法  官  李素靖

                                      法  官  林育幟
上為正本係照原本作成。
如對本裁定抗告，須於本裁定送達後10日內向本院提出抗告狀（
須附繕本），並應繳納抗告費新臺幣1千元。
中　　華　　民　　國　　110 　年　　9 　　月　　8 　　日

                                      書記官  李育儒